【裁判字號】    97,訴,49
【裁判日期】    970409
【裁判案由】    損害賠償
【裁判全文】
臺灣新竹地方法院民事判決                97年度訴字第49號
原      告  乙○○
訴訟代理人  丁○○
被      告  甲○○
訴訟代理人  丙○○
上列當事人間請求損害賠償事件，本院於民國97年3月26日辯論
終結，判決如下：
    主  文
被告應給付原告新台幣參拾肆萬壹仟壹佰零壹元。
原告其餘之訴駁回。
訴訟費用由被告負擔五分之一即新台幣參仟陸佰零陸元，餘新台
幣壹萬肆仟肆佰貳拾貳元由原告負擔。
本判決第一項得假執行
原告其餘假執行之聲請駁回。
    事  實
甲、原告方面：
一、聲明：
（一）被告應給付原告新台幣（下同）1,713,737元。
（二）訴訟費用由被告負擔。
（三）願供擔保，請准為假執行之宣告。
二、陳述：
（一）原告於民國（下同）96年6月25日騎乘車號L2F133號重機
      車（下稱系爭機車）沿著新竹縣湖口鄉○○○路由東往西
      行駛，於行經光復北路117號前時，適被告駕駛車號3459H
      W號自小客車，在未打方向燈之情況下逕從路邊切入車道
      ，原告因煞車不及而撞上被告車輛，導致系爭機車受損，
      原告身體亦受有右側肱骨及右側第五、六、七、八根肋骨
      骨折之傷害。事故發生後，原告經被送往財團法人天主教
      湖口仁慈醫院（下稱仁慈醫院）急救，因右肱骨完全斷裂
      而開刀植入鋼釘固定（預計97年7月取出鋼釘），又原告
      因傷勢嚴重需住院治療，於住院8天後出院，惟住院期間
      仁慈醫院並未檢查出原告的四根肋骨已骨折。出院後，原
      告因仍覺胸腔疼痛異常，誤認為是胸挫傷而至宏安中醫醫
      院、和平診所求診，之後轉至新竹國泰醫院就診時，經醫
      師檢查始發現肋骨斷了四根。按被告過失傷害部分，已經
      原告提起告訴，惟被告自原告出院後迄今對於原告均不聞
      不問，並將事故賠償責任推給保險公司，原告不得已乃依
      侵權行為法律關係起訴請求被告賠償後述之損害金額：
   1、系爭機車維修費：原告所騎乘系爭機車因本件事故受損，
      共支出維修費用6,800元。系爭機車雖為原告配偶丁○○
      所有，但丁○○已將本件系爭機車維修費用求償權讓與原
      告，原告自得向被告請求給付。
   2、醫療費用：結算至96年12月28日止，原告因本件事故所受
      傷害已支出30,751元之醫療費用。
   3、自費醫材：原告因本件事故所需必要醫材即美容膠帶、痠
      痛貼布及電毯，已自行花費2,568元。
   4、交通費：結算至96年12月28日止，原告共支出38,250元之
      交通費。
   5、住院期間看護費用：原告自96年6月25日至同年7月2日住
      院期間，委請倪巧雲小姐全日看護，每日支出1,500元之
      看護費用，住院8日共給付12,000元之看護費。
   6、未來復建及交通費用：原告自96年9月17日起至湖口仁慈
      醫院復建，醫師認為依原告右上肢之狀況，至少需復建1
      年以上，然礙於醫事法律規定，診斷書僅能開立宜接受復
      建治療至少3個月，上情可函詢仁慈醫院復建科石琳娜醫
      師，並提出96年12月12日仁慈醫院復建科所開立之診斷證
      明書供參。故以原告每週需復建6天，每次掛號費180元，
      可復建6次，每次往返醫院的交通費為400元計算，每週所
      需之復建及交通費用為2,580元，原告於未來9個月（共38
      週）所需之復建及交通費用共計98,040元（2580×38＝98
      040）。
   7、薪資補償：本次事故造成原告身體受創甚巨，目前正積極
      復建治療，但原告身體狀況仍不堪回到工作崗位，為此訴
      請被告賠償原告自車禍事故日（96年6月25日）起至預定
      復建期滿日（97年9月17日）止共15個月之薪資中斷損失
      ，則以原告於事故前6個月平均薪資為28,765元，被告應
      賠償原告15個月之工作薪資損失共431,475元。
   8、出院後看護費用補償：原告於96年7月2日出院後返家，持
      續兩個月生活起居無法自理，原告配偶丁○○便暫停工作
      在家照顧原告2個月，因而減少工作收入約100,000元，為
      此，訴請被告賠償合理看護費用80,000元。
   9、減少勞動力之損害：原告因本件事故受傷後遺有右上肢障
      害，屬勞工保險殘障等級給付標準表障害項目第94項，殘
      障等級為第13級，而有23.07%之勞動力減損。又事故發生
      前6個月，原告平均薪資為28,765元，為此被告應賠償原
      告自97年9月17日（預定復建期滿日）起至108年8月22日
      （原告滿60歲，勞動基準法第54條第1項第1款所定勞工60
      歲之得60歲之得強制退休年齡）止共11年11個月之勞動能
      力損失，以年利率5%一次貼現給付713,853元。
  10、精神慰撫金：原告因本件事故造成四根肋骨及右側肱骨骨
      折，至今仍痠痛不已，未來受傷害部位可能衍生風濕等後
      遺症，右上肢關節生理活動機能已受限，嚴重造成心靈不
      安，影響生活品質及作息，另預計97年7月會將植入原告
      右側肱骨的鋼釘開刀取出，為此，請求被告給付原告
      300,000元之精神慰撫金，以作為後續醫療花費、營養品
      及精神補償之用。
  11、綜上，原告因被告之侵權行為合計受有1,713,737元之損
      害。
（二）原告的學歷是大陸地區福建省徐市中學肄業，在家樂福工
      作。
（三）對被告抗辯之陳述：
   1、原告沒有駕照，已經被罰款，是行政處罰。行政處罰歸行
      政處罰，路權歸路權。至原告所提請假單已經公司負責人
      蓋章，是正式的請假單。
   2、原告所需復建部份，是復建科認為需要1年復建時間，但
      是診斷證明書只能先寫3個月，3個月過後，再觀察。殘障
      證明則是需要至少滿1年，才能開。原告同意每週復建次
      數為3次。
   3、原告因學歷不高，原本擔任粗重工作，薪資較高，但是現
      在沒有辦法擔任粗重工作，所以薪資較低。原告原本的工
      作內容，是從倉庫取貨，上架、下架、退貨及包裝。
   4、在醫院住院時，原告有請姐姐當看護。出院之後，醫師沒
      有看出原告肋骨斷，但原告很痛，原告先生在家照顧原告
      。而原告所提都是醫生的判斷。
   5、雖被告對於請求項目第8項出院後看護費用補償有意見，
      但依照起訴時仁慈醫院的診斷證明有提到需看護照顧，而
      且原告後來有提出看護費用明細。原告工作能力降低，是
      因為關節退化、受影響，仁慈醫院診斷證明原告只有四分
      力。
三、證據：提出道路交通事故當事人登記聯單影本、請假單、診
    斷證明書12紙、醫療費用收據53張、在職證明書、銀行存摺
    及內頁影本2紙、行車執照影本、身分證影本、機車維修費
    發票影本、估價單、具結書、收條、醫療器材發票3紙、車
    資收據94紙、復建紀錄11紙、薪資條5紙、薪資明細、殘障
    詳況及說明附診斷證明書、所得稅扣繳憑單影本、看護費用
    明細等為證。
乙、被告方面：
一、聲明：請求駁回原告之訴。
二、陳述：
（一）事故當時被告有打方向燈，被告先開車出來，看原告要通
      過，就停下來，但原告還是撞到被告車輛的左側後照鏡。
      且原告是無照駕駛，不熟悉台灣法律，大部分可歸責於原
      告，責任歸屬，請鈞院裁示。
（二）另聲請人居留期間到西元2008年9月14日，所以無法工作
      ，工作損失部分，被告應休息多久，應至大型醫院就醫證
      明。原告主張殘障，應提出向勞工局申請的殘障等級證明
      。至原告主張其他後續治療、復建費用是預設的。
（三）被告是逢甲大學畢業，於湖口工業區擔任品保工程師，月
      薪30,000元。
（四）被告對於原告97年1月7日準備書狀所載有些意見，其中請
      求項目第6項未來復建及交通費用，96年12月12日診斷證
      明書上記載復建3個月，如此看來也不到1年。另外每週是
      否需復建6次，次數是否過多？原告可否提供97年1月9日
      至2月5日之復建證明。被告同意原告每週所需復健次數為
      3次；請求項目第7項薪資補償，原告所提出之診斷證明書
      ，並無法證明不能工作之天數。根據原告情況，被告不知
      道是否是完全骨折或只是龜裂，車禍初期住院期間，可認
      為喪失工作能力，但出院後之復建，被告認為只有減少工
      作能力，不是喪失工作能力，被告僅同意補償薪資損失2
      個月，每月月薪被告主張依據最低薪資17,240元計算，並
      請原告提出扣繳憑單。另原告說本來是粗重工作，但是原
      告所提出之薪資證明是家樂福量販店的銷售小姐；請求項
      目第8項出院後看護費用補償，但由原告所提出之診斷證
      明書，無法看出需人照顧，而且，2個月是怎麼來的，被
      告也有意見。被告認為請求80,000元並不合理。因為原告
      訴訟代理人也是開計程車，自己接送原告往返醫院。另原
      告沒有依據醫師之囑言照顧，拖延病情，導致康復時間拖
      長，是否不應歸責於被告。醫師沒有看出原告肋骨斷，是
      醫療糾紛，不能也要被告負責；請求項目第9項減少勞動
      能力的損失，請原告提出證明，況要等1年，才能判斷，
      請法院審酌；請求項目第10項精神慰撫金，被告認為原告
      請求300,000元過高，被告認為只是醫療費用的3分之1或
      是3分之2。
三、證據：提出財政部特約醫師給各家醫院骨折應休養天數表為
    證。
丙、本院依職權向新竹縣政府警察局竹北分局調取本件交通事故
    之肇事相關資料（包括道路交通事故調查報告表、談話紀錄
    表、現場圖及事故現場照片），並函詢仁慈醫院有關原告因
    本次事故喪失工作能力之天數及恢復工作能力後，減少勞動
    能力之比例。
    理  由
一、按臺灣地區與大陸地區人民間之侵權行為民事事件，依損害
    發生地法律之規定，臺灣地區與大陸地區人民關係條例第50
    條前段定有明文。本件原告乙○○為大陸地區人民，在臺灣
    地區與為台灣地區人民之被告發生車禍事故，揆之前開法條
    之規定，原告對被告所為侵權行為損害賠償請求，自應適用
    臺灣地區法律，合先敘明。
二、原告主張其於上揭時地與被告發生車禍事故，致其騎乘之系
    爭機車受損，身體並受有右側肱骨及右側第五、六、七、八
    根肋骨骨折等傷害之事實，業據提出道路交通事故當事人登
    記聯單影本及診斷證明書為證，並與本院依職權向新竹縣政
    府警察局竹北分局調取之本件交通事故之肇事相關資料核屬
    相符，而被告對於前開車禍事故之發生並不爭執，惟辯稱事
    故當時其欲切入車道時有打方向燈，且被告係無照駕駛，對
    於事故之發生亦可歸責，另原告所請求賠償項目不合理，金
    額亦屬過高云云，是本件所應審究者應係兩造對於本件車禍
    事故肇事責任之歸屬及原告所得請求被告賠償之項目及金額
    各為如何？
三、按汽車在未劃設慢車道之雙向二車道行駛時，應依下列規定
    ：一、均應在遵行車道內行駛。二、在劃有分向限制線之路
    段，不得駛入來車之車道內。三、在劃有行車分向線之路段
    ，超車時得駛越，但不能併行競駛。四、除準備停車或臨時
    停車外，不得駛出路面邊線。汽車在設有慢車道之雙向二車
    道，除應依前項各款規定行駛外，於快慢車道間變換車道時
    ，應顯示方向燈，讓直行車先行，並注意安全距離，道路交
    通安全規則第97條定有明文。查本件事故現場道路為雙向二
    車道、並畫有快慢車道分隔線之道路，此有本院前向警所調
    取之道路交通事故調查報告表及事故現場照片可稽。而本件
    事故肇事經過，乃被告駕駛車輛欲從路邊切入車道行駛，於
    切入車道之際與後方騎乘系爭機車之被告發生擦撞，被告表
    示發現危險時距離原告僅有3公尺，原告亦稱發現被告車輛
    時已煞車不及，復有兩造到庭之陳述及本院前向警所調取之
    談話紀錄表可憑。雖被告辯稱其於切入車道時有顯示方向燈
    ，惟依前開法條之規定，被告欲由慢車道切入快車道時，除
    應顯示方向燈外，更應讓直行之系爭機車先行，是即便被告
    所辯為真，其仍應讓直行之系爭機車先行，況依兩造陳稱其
    等發現行車危險時均已反應不及而仍導致事故之發生，顯然
    本件擦撞事故，係因被告在變換車道時未讓直行車先行，致
    由後騎乘系爭機車直行之被告因煞車不及而發生，被告應屬
    可歸責之一方。至被告辯稱原告係無照駕駛，不了解台灣法
    律，亦應可歸責云云，惟本院以為本件事故之發生，原告之
    行車並無違規之情事，其因煞車不及導致擦撞事故，與其是
    否無照駕駛並無關連，故認本件之事故應由被告負起完全之
    肇事責任。
四、次按汽車、機車或其他非依軌道行駛之動力車輛，在使用中
    加損害於他人者，駕駛人應賠償因此所生之損害；又不法毀
    損他人之物者，被害人得請求賠償其物因毀損所減少之價額
    ，民法第191條之2前段、第196條定有明文。又物被毀損時
    ，被害人除得依據民法第196條請求賠償外，並不排除民法
    第213條至第215條之適用，依民法第196條請求賠償物被毀
    損所減少之價額，得以修復費用為估定之標準，但以必要者
    為限（例如︰修理材料以新品換舊品，應予折舊），亦有最
    高法院77年度第9次民事庭會議之決議、同院60年度臺上字
    第1505號判決及73年度臺上字第1574號等判決可資參照。再
    按因故意或過失，不法侵害他人之權利者，負損害賠償責任
    ；不法侵害他人之身體或健康者，對於被害人因此喪失或減
    少勞動能力，或增加生活上之需要時，應負損害賠償責任；
    不法侵害他人之身體、健康、名譽、自由、信用、隱私、貞
    操，或不法侵害其他人格法益而情節重大者，被害人雖非財
    產上之損害，亦得請求賠償相當之金額，民法第184條第1項
    前段、第193條第1項、第195條第1項前段亦定有明文。查被
    告對於本件事故之發生應負完全之肇事責任，已如前述，則
    原告依侵權行為之法律關係請求被告賠償其因此所受之損害
    ，自屬有據，惟因被告對於原告請求賠償之部分項目及金額
    有所爭執，以下爰依原告之賠償請求，逐一分項審認之：
（一）系爭機車維修費：
   1、查系爭機車因本件事故受有毀損，且系爭機車所有人丁○
      ○已將系爭機車因本件事故之損害賠償請求權讓與原告，
      有本院前向警調取之事故現場照片及原告提出系爭機車行
      車執照影本、具結書附卷可稽，則原告依據侵權行為之法
      律關係，請求被告賠償系爭機車因此事故所受損害即所減
      少之物之價值，固屬正當；但系爭機車係於94年9月28日
      領照開始使用，算至本件事故發生時（即96年6月25日）
      ，已使用1年9月（未滿1月以1月計，營利事業所得稅結算
      申報查核準則第95條第8款參照），依前揭說明，以新品
      取代舊品間之差價應予折舊扣除。
   2、是以關於系爭機車因毀損所減少之價額，即其所需必要之
      修復費用數額為何﹖原告主張系爭機車實支修復費用為6,
      800元，均為更新零件之金額，有估價單在卷可稽，則原
      告更新零件，因系爭機車算至本件道路交通事故發生時，
      使用1年9月，本院依行政院（79）財字第0670號、台（45
      ）財字第1480號令公布之固定資產耐用年數表及固定資產
      折舊率表，採定率遞減法計算其折舊，系爭機車耐用年數
      3年，每年折舊率千分之536，上開更新零件折舊後金額為
      1,887元（其計算方式﹕第一年折舊6800×0.536＝3645，
      第二年折舊 (0000-0000)×0.536×9/12＝1268，折舊後
      之金額為0000-0000-0000＝1887，以上計算小數點以下均
      四捨五入），故原告得請求被告賠償之修車費用為1,887
      元。
（二）醫療費用：原告主張至96年12月28日止，其因本件事故所
      受傷害已支出30,751元之醫療費用，業據提出醫療費用收
      據可稽，且為被告所不爭執，故原告得請求被告賠償之醫
      療費用為30,751元。
（三）自費醫材：原告因本件事故所支出必要醫材費用2,568元
      ，亦據原告提出醫療器材發票可憑，且為被告所不爭執，
      則原告得請求被告賠償之自費醫材為2,568元。
（四）交通費：原告主張至96年12月28日止，其因本件事故受有
      身體傷害而有往返醫院之需要，共支出38,250元之交通費
      ，業據提出車資收據為證，且為被告所不爭執，故原告得
      請求被告賠償之交通費應為38,250元。
（五）住院期間看護費用：原告因本件事故自96年6月25日至同
      年7月2日住院治療，期間委請倪巧雲小姐全日看護，每日
      支出1,500元之看護費用，有原告所提湖口仁慈醫院96年7
      月2日開立之診斷證明書及倪巧雲之看護費用收條為證，
      被告對此亦未有爭執，則原告所得請求被告賠償之看護費
      為12,000元。
（六）未來復建及交通費用：原告主張其因本件事故所受傷害，
      自96年9月17日起至湖口仁慈醫院復建，醫師認為依其右
      上肢之狀況，至少需復建1年以上，然礙於醫事法律規定
      ，診斷書僅能開立宜接受復建治療至少3個月，則以其每
      週需復建6天，每次掛號費180元，可復建6次，另每次往
      返醫院的交通費為400元計算，每週所需之復建及交通費
      用為2,580元，故請求被告賠償未來9個月（即自原告97年
      1月7日提出準備書狀主張起）所需之復建及交通費用共計
      98,040元云云，惟為被告辯以原告所提96年12月12日診斷
      證明書上僅記載復建3個月，復建時間不到1年，另每週復
      建6次，次數是否過多云云。嗣兩造於97年2月13日言詞辯
      論期日當庭表示同意一週復建3次，則以原告一次掛號費1
      80元可復建6次及每次復建交通費用需400元計算，原告每
      週因復建所需支出之費用應為1,290元（180×3/6＋400×
      3＝1290）。又原告陳稱所需復建時間自96年9月17日起至
      少需1年，然就此並未提出具體之證明，僅謂醫事法律規
      定診斷書只能開立復建期3個月，尚難遽認其所受傷害確
      需1年的復建時間，是本院僅能以原告最後一次提出上載
      有其因受傷所需復建時間之診斷證明書即由行政院衛生署
      竹東醫院醫師於97年1月17日開立上載有醫師囑言「…宜
      復建治療至少3個月」之診斷證明書，認定原告需施以復
      建之時間應至97年4月17日止，則以原告係自97年1月7日
      請求未來之復建及交通費用，算至97年4月17日止共102
      天計約15週，原告得請求被告賠償之未來復建及交通費用
      應為19,350元（1290×15＝19350），逾此範圍之請求，
      即屬無據。
（七）薪資補償：原告主張其因本件事故受傷，致工作中斷無薪
      資收入，故至預定復建期滿日（97年9月17日）止共計有
      15個月之薪資中斷損失，故以其於事故前6個月平均薪資
      28,765元，被告應賠償其工作薪資損失共431,475元，惟
      為被告辯以原告出院後之復建，只有減少工作能力，不是
      喪失工作能力，故僅同意補償薪資損失2個月，且每月月
      薪應以17,240元計算云云。本院認為原告就其事故前6個
      月之平均薪資既已提出薪資條、薪資明細、薪資轉帳存摺
      封面及內頁影本為據，其主張其96年1至6月之薪資依序為
      23,300元、25,100元、23,635元、30,500元、36,174元及
      33,878元，平均薪資為28,765元等節，應可採認，被告辯
      稱應以最低基本工資17,240元計算原告之薪資損失即乏所
      據。至原告雖主張其因傷導致15個月不能工作，但就其15
      個月不能工作部份並未能舉出具體事證以實其說，本院乃
      以仁慈醫院96年7月2日開立之診斷證明書上載之醫師囑言
      表示原告宜休養3個月，另據本院函詢仁慈醫院有關原告
      因96年6月25日車禍事故喪失工作能力之天數，依仁慈醫
      院97年3月5日（97）湖仁醫病字第103號函檢附之病歷摘
      要表記載「患者乙○○骨折方面假如術後無後遺症時，術
      後大約3個月可恢復工作能力…」等語，認原告因本件事
      故受有傷害致不能工作之天數應為3個月，是原告所得請
      求被告賠償之薪資損失應為86,295元（28765×3＝86295
      ）。
（八）出院後看護費用補償：原告主張其於96年7月2日出院後返
      家，有持續兩個月時間生活起居無法自理，其配偶丁○○
      遂暫停工作在家照顧其2個月，因而減少工作收入約100,
      000元，故請求被告賠償合理看護費用80,000元云云。惟
      查，有關原告出院後仍需他人全日看護乙節，並未見原告
      舉證以實其說，是原告主張其有該部分之損害，即無足採
      認，其請求被告賠償，自屬無據。
（九）減少勞動力之損害：原告又謂其因本件事故受傷後遺有右
      上肢障害，而有23.07%之勞動力減損，故請求被告賠償其
      自97年9月17日（預定復建期滿日）起至108年8月22日止
      （滿60歲之退休年齡）共計11年11個月之勞動能力損失，
      以年利率5%一次貼現給付713,853元等語。然經本院就原
      告因本件事故所致傷害，於恢復工作能力後減少勞動能力
      之比例函詢仁慈醫院，依仁慈醫院97年3月5日（97）湖仁
      醫病字第103號函檢附之病歷摘要表及仁慈醫院復建科石
      琳娜醫師之書面說明「…就患者乙○○的情況，由於復建
      科不知道患者之前的職業以及目前的職業與工作時所需要
      的技巧，對於恢復工作能力後減少勞動能力之比例，復建
      科無法評估。」均無法確實認定原告是否因本件事故而減
      少勞動能力，又原告就此亦無法舉證證明，故在原告因本
      事故受傷所致勞動能力之減少未獲證實之情況下，原告請
      求被告賠償減少勞動力之損害，尚難准許。
（十）精神慰撫金：
   1、按非財產上損害之賠償，兼有私法上制裁、填補精神上損
      害及慰撫痛苦等機能，是其數額如何始為相當，自得由法
      院斟酌雙方身分資力與加害程度，及其他各種情形核定相
      當之數額決定之，最高法院19年上字第1613號、51年臺上
      字第223號等判例意旨可資參照。
   2、查原告因本件事故造成四根肋骨及右側肱骨骨折，已如上
      所述，因此所導致之原告肉體痛苦、右上肢行動不便及受
      傷部位痠痛之後遺症應屬必然，是堪認原告之精神已遭受
      一定之痛苦，則其請求被告給付慰撫金，尚非無據，爰斟
      酌原告受傷程度及兩造之身分、職業、經濟能力，認原告
      所得請求被告賠償之精神慰撫金以150,000元為妥適。
（十一）綜上，原告所得請求被告賠償之金額應為341,101元（
        1887＋30751＋2568＋38250＋12000＋19350＋86295＋
        150000＝341101）。
五、從而，本件原告之請求，於341,101元之範圍內為有理由，
    可予准許，逾此數額之請求，即乏所據，自應駁回。
六、本件為所命給付之金額或價額未逾新台幣500,000元之判決
    ，依民事訴訟法第389條第1項第5款之規定，應依職權宣告
    假執行。至原告敗訴部分，其假執行之聲請因訴之駁回而失
    所附麗，應併予駁回。
七、本件事證已臻明確，兩造其餘攻擊防禦方法對判決之結果不
    生影響，爰不一一條列審酌，併此敘明。
據上論結，本件原告之訴為一部有理由，一部無理由，依民事訴
訟法第79條、第87條第1項、第389條第1項第5款，判決如主文。
中    華    民    國    97    年    4     月    9     日
                  民事法庭  法 官 張百見
以上正本證明與原本無異
如對本判決上訴，須於判決送達後20日內向本院提出上訴狀（須
按他造當事人之人數附繕本）。
中    華    民    國    97    年    4     月    9     日
                            書記官 呂聖儀


司法院資訊處製作；財團法人民間司法改革基金會備份。
